【裁判字號】    97,交聲,1753
【裁判日期】    970731
【裁判案由】    聲明異議
【裁判全文】
臺灣高雄地方法院交通事件裁定        97年度交聲字第1753號
原處分機關  交通部公路總局高雄區監理所
代  表  人  陳聰乾  同上
異  議  人
即受處分人  甲○○
上列受處分人因違反道路交通管理處罰條例案件，對於交通部公
路總局高雄區監理所中華民國97年6 月27日所為之處分（原處分
案號：高監營裁字第裁80-N00000000號）聲明異議，本院裁定如
下：
    主  文
原處分關於罰鍰新臺幣肆萬伍仟元部分撤銷。
    理  由
一、異議意旨略以：異議人即受處分人甲○○於95年11月8 日，
    騎乘車牌號碼XQO-825 號重型機車，行經高雄縣鳳山市○○
    ○路與仁愛路交岔路口處，因汽車駕駛人酒精濃度超過標準
    （經測得每公升0.88毫克，超過每公升0.55毫克），經員警
    攔檢發現上開違規事實而掣單舉發，並遭裁決。然異議人目
    前無業，亦無恆產、存款，年近60歲，又屬殘障低收入戶，
    處境孤苦，請求考慮異議人資力及其違反行政法上義務所生
    影響及其行為應受責難程度，請求就罰款部分，改判較低金
    額之裁罰等語（其餘裁罰部分未一併聲明異議）。爰依道路
    交通管理處罰條例第35條第1 項第1 款規定，裁處受處分人
    罰鍰新臺幣（下同）45,000元，吊扣駕駛執照12個月及施以
    道安講習（施以道安講習部分未經聲明異議）等語。
二、按「一行為同時觸犯刑事法律及違反行政法上義務規定者，
    依刑事法律處罰之。但其行為應處以其他種類行政罰或得沒
    入之物而未經法院宣告沒收者，亦得裁處之。前項行為如經
    不起訴處分或為無罪、免訴、不受理、不付審理之裁判確定
    者，得依違反行政法上義務規定裁處之」，行政罰法第26條
    定有明文。依其立法理由所示：「一行為同時觸犯刑事法律
    及違反行政法上義務規定時，由於刑罰與行政罰同屬對不法
    行為之制裁，而刑罰之懲罰作用較強，故依刑事法律處罰，
    即足資警惕時，實無為一事二罰再處行政罰之必要。且刑事
    法律處罰，由法院依法定程序為之，較符合正當法律程序，
    應予優先適用。但罰鍰以外之沒入或其他種類行政罰，因兼
    具維護公共秩序之作用，為達行政目的，行政機關仍得併與
    裁處」，可知該條立法目的，乃認處罰目的及處罰方式均相
    同時，若依刑事法律處罰，即足資警惕，即無再為行政處罰
    之必要，以免違背「一事不二罰」之原則，且造成民眾過大
    之負擔，但罰鍰以外之沒入或其他種類行政罰，因兼具維護
    公共秩序之作用，為達行政目的，行政機關仍得併予裁處。
    準此，汽車駕駛人一個酒後駕車行為，經測試檢定酒精濃度
    超過規定標準，而同時涉有刑法第185 條之3 公共危險罪嫌
    時，道路交通管理處罰機關除有行政罰法第26條第1 項但書
    得處以其他種類行政罰者之情形，得裁處其他種類行政罰外
    ，關於罰鍰部分，即應依上開行政罰法第26條及道路交通管
    理處罰條例第10條規定移送地方法院檢察署處理，且除於移
    送後再有上開行政罰法第26條第2 項所定不起訴等事由，得
    依違反行政法上義務規定裁處之情形外，尚不得逕依道路交
    通管理處罰條例第35條第1 項第1 款規定，裁處行為人罰鍰
    之行政罰。
三、查本件異議人於前揭時、地，飲酒後已達不能安全駕駛動力
    交通工具之程度，仍駕駛車號牌照號碼XQO-825 號重型機車
    ，行經上開交岔路口處，為警施以酒精檢測結果，其呼氣中
    酒精濃度高達每公升0.88毫克。嗣為警以其違反道路交通管
    理處罰條例第35條第1 項第1 款規定開單舉發，經原處分機
    關據以裁處罰鍰45,000元等情，為異議人所自認，有本件聲
    明異議狀在卷可稽，復有有該道路交通違規舉發單、裁決書
    附卷足憑，堪信其為真實。又異議人因同一酒後駕車之事實
    ，前雖經臺灣高雄地方法院檢察署檢察官以95年度偵字第31
    97 8號緩起訴處分，然因異議人於緩起訴期間內，故意更犯
    有期徒刑以上之公共危險罪，該緩起訴處分業經以此為由而
    撤銷緩之，並經檢察官以97年度撤緩偵字第81號聲請簡易判
    決處刑，經本院以97年度審交簡字第1140號判決判處拘役50
    日，經適用中華民國九十六年罪犯減刑條例，減為拘役25日
    ，並於97年7 月1 日確定等情，分別有臺灣高雄地方法院檢
    察署檢察官95年度偵字第31978 號緩起訴處分、97年度撤緩
    字第34號撤銷緩起訴處分書、97年度撤緩偵字第81號聲請簡
    易判決處刑書及本院97年度審交簡字第1140號判決暨有臺灣
    高等法院被告前案紀錄表在卷足憑。準此，本件異議人之同
    一行為，既經本院判處拘役25日之刑罰，則原處分機關不察
    ，以原95年度偵字第31978 緩起訴處分已確定為由，而仍道
    路交通管理處罰條例第35條第1 項第1 款規定，裁處異議人
    罰鍰45,000元，依上開說明，乃係在已依懲罰作用較強之刑
    事法律制裁後，就同一違規事實再為處罰，自已違背上開法
    文所揭示「一事不二罰」之原則。異議人就此部分聲明異議
    ，非無理由，原處分機關未考量上情，竟仍科處異議人罰鍰
    45,000元，即有違誤。是異議人此部分之異議為有理由，應
    由本院予以撤銷。
四、依道路交通案件處理辦法第20條，裁定如主文。
中    華    民    國    97    年    7     月    31    日
                  交通法庭    法  官   戴韻玲
以上正本證明與原本無異。
如不服本裁定，應於收受送達後5 日內敘明理由向本院提出抗告
狀。
中    華    民    國    97    年    7     月    31    日
                              書記官   楊馥如


司法院資訊處製作；財團法人民間司法改革基金會備份。
